臺灣臺中地方法院民事判決　九十三年度訴字第一五八六號
　　原　　　告　台中商業銀行股份有限公司
　　法定代理人　庚○○
　　訴訟代理人　己○○
　　被　　　告　乙○○
　　　　　　　　丙○○
　　　　　　　　丁○○
　　訴訟代理人　辛○○
　　被　　　告　戊○○
　　法定代理人　甲○○
當事人間請求清償借款事件，經本院於民國九十三年九月三日言詞辯論終結，判決如
下：
    主      文
被告丙○○、丁○○、戊○○於繼承被繼承人曾萬成之遺產範圍內，應與被告乙○○
連帶給付原告新臺幣佰捌拾萬肆仟捌佰陸拾柒元，及如附表編號一、二所示利率計
算之利息及違約金。
訴訟費用由被告連帶負擔。
    事實及理由
甲、程序方面：
  (一)被告戊○○係於八十一年九月十五日生，其父母分別為曾益權、甲○○，又曾益
    權已於八十五年十二月三日死亡，有戶籍謄本二件在卷可按，是本件被告戊○○
    以甲○○為其法定代理人，依民事訴訟法第四十七條及民法第一千零八十六條、
    第一千零八十九條第一項之規定，核無不合，合先敘明。
  (二)被告乙○○、丙○○、戊○○未於言詞辯論期日到場，核無民事訴訟法第三百八
    十六條各款所列情形，爰依原告之聲請，由其一造辯論而為判決。
乙、實體方面：
一、原告主張：被告乙○○分別於民國九十一年五月二十四日、九十二年六月十三日
    邀同訴外人曾萬成為連帶借款人，分別向原告借款新臺幣（下同）一百萬元、三
    百萬元，約定借款期限分別為九十八年五月二十四日、九十三年六月十三日，利
    息則分別按年息百分之五點一五、百分之五點五計算，並約定借款後應按期清償
    前開二筆借款本息，倘有遲延清償之情事，全部債務視為到期，前開一百萬元借
    款部分應按違約時之原告基本放款利率計息，前開三百萬借款部分則仍按上開利
    率計息，且逾期在六個月以內者，均按上開利率百分之十；逾期超過六個月者，
    均按上開利率百分之二十計付違約金。詎曾萬成及被告乙○○借得前開二筆借款
    後，分別自九十二年十二月二十四日、九十三年二月十三日起即均未依約繳納前
    開二筆借款之本息，尚積欠原告本金分別為八十萬四千八百六十七元、三百萬元
    ，合計三百八十萬四千八百六十七元，及如附表編號一、二所示利率計算之利息
    及違約金（前開一百萬元借款利率部分，違約時原告基本放款利率為年息百分之
    八點五九；前開三百萬元借款利率部分，原告依年息百分之五點○三計算請求）
    。又曾萬成已於九十二年十二月五日死亡，被告丙○○、丁○○、戊○○為其繼
    承人，且被告丁○○業已辦理限定繼承並經本院為公示催告，被告丙○○、戊○○亦無拋棄繼承之情事，是被告丙○○、丁○○、戊○○於繼承被繼承人曾萬成
    之遺產範圍內，自應與被告乙○○負連帶履行之責。原告屢經催討，未獲置理。
    爰依消費借貸、連帶債務及繼承之法律關係，提起本件訴訟，並聲明：如主文第
    一項所示之本金、利息及違約金。
二、被告乙○○、丙○○、戊○○未於言詞辯論期日到場，亦未提出書狀作何聲明或
    陳述。被告丁○○則以：曾萬成於九十年年底已經中風，伊不知曾萬成是否有向
    原告借錢，伊也不知道前開二筆借款借據上為何會有曾萬成的印章等語，作為抗
    辯。並聲明：駁回原告之訴。
三、本件原告主張之前開事實，業據原告提出借據（含約定書）二件、利息資料查詢
    表二件、放款貸出登錄單代轉帳支出傳票二件、基本放款利率變動表一件、繼承
    系統表一件、戶籍謄本八件等為證，並經本院依職權調閱本院九十三年度繼字第
    二五九號限定繼承及本院九十三年度繼字第二○號拋棄繼承民事案卷查核屬實，
    應堪信原告主張之前開事實為真實。
四、又私人之印章，由自己使用為常態，被人盜用為變態，主張變態事實之當事人，
    自應就此印章被盜用之事實負舉證之責任；印章由自己蓋用，或由有權使用之人
    蓋用為常態，由無權使用之人蓋用為變態，故主張變態事實之當事人，應就此負
    舉證責任（最高法院八十六年度台上字第七一七號、七十四年度台上字第二一四
    三號判決意旨參照）。被告丁○○僅空言陳稱：曾萬成於九十年年底已經中風，
    伊不知曾萬成是否有向原告借錢，伊也不知道前開二筆借款借據上為何會有曾萬
    成的印章等語，惟就前開二筆借款借據上曾萬成之印文究係遭何人所盜蓋、蓋用
    曾萬成印章之人何以係無權代理等情，並未提出其他任何證據以實其說，依前開
    說明，自無從逕為有利被告之認定。
五、按消費借貸者，謂當事人一方移轉金錢或其他代替物之所有權於他方，而約定他
    方以種類、品質、數量相同之物返還之契約。連帶債務之債權人，得對於債務人
    中之一人或數人或其全體，同時或先後請求全部或一部之給付。民法第四百七十
    四條第一項、第二百七十三條第一項分別定有明文。又繼承人對於被繼承人之債
    務，負連帶責任。繼承人得限定以因繼承所得之遺產，償還被繼承人之債務；繼
    承人有數人，其中一人主張為前項限定之繼承時，其他繼承人視為同為限定之繼
    承。此觀民法第一千一百五十三條、第一千一百五十四條第一項及第二項之規定
    即明。本件被告乙○○邀同訴外人曾萬成為連帶借款人，分別向原告借得前開二
    筆借款，尚積欠原告本金合計三百八十萬四千八百六十七元，及如附表編號一、
    二所示利率計算之利息及違約金，有如前述。又曾萬成於九十二年十二月五日死
    亡後，其繼承人即被告丁○○已向本院聲報限定繼承人並經本院公示催告等情，
    亦如前述，則前開限定繼承之效力，自亦及於被告丙○○及戊○○。從而，原告
    依消費借貸、連帶債務及繼承之法律關係，請求被告丙○○、丁○○、戊○○於
    繼承被繼承人曾萬成之遺產範圍內，應與被告乙○○連帶給付原告三百八十萬四
    千八百六十七元，及如附表編號一、二所示利率計算之利息及違約金，為有理由
    ，應予准許。
據上論結，本件原告之訴為有理由，依民事訴訟法第三百八十五條第一項前段、第八
十五條第二項，判決如主文。
中　　　華　　　民　　　國　　九十三　　年　　　九　　　月　　 十七   　日
                                  臺灣臺中地方法院民事第二庭
~B審判長法官  許冰芬
~B法      官  劉長宜
~B法　　　官　何世全
正本係照原本作成
如對本判決上訴，須於判決送達後廿日內向本院提出上訴狀
中　　　華　　　民　　　國　　九十三　　年　　　九　　　月　　  十七  　日
~B法院書記官
~f0;
附表
┌──┬──────┬────────────┬────────────┐
│編號│  新臺幣    │        利息            │       違約金           │
├──┼──────┼────────────┼────────────┤
│    │捌拾萬肆仟捌│自92.12.24起至清償日止，│自93.01.25起至清償日止，│
│    │佰陸拾柒元  │按年息8.59﹪計算。      │逾期在六個月以內，按上開│
│一  │            │                        │利率百分之十；超過六個月│
│    │            │                        │部分，按上開利率百之二十│
│    │            │                        │計算。                  │
├──┼──────┼────────────┼────────────┤
│    │佰萬元    │自93.02.13起至清償日止，│自93.03.14起至清償日止，│
│    │            │ 按年息5.03﹪計算。     │逾期在六個月以內，按上開│
│二  │            │                        │利率百分之十；超過六個月│
│    │            │                        │部分，按上開利率百之二十│
│    │            │                        │計算。                  │
└──┴──────┴────────────┴────────────┘
